臺灣臺北地方法院刑事判決　　　　　　　　　　　　　　九十年度自字第七三三號
　　自訴人　乙○○
　　被　告　甲○○
右列被告因偽造文書案件，經自訴人提起自訴，本院判決如左：
      主  文
甲○○無罪。
      理  由
一、本件自訴意旨略以：被告於民國八十七年四月十六日向華南商業銀行西門分行（
    下稱華銀西門分行）貸款新台幣（下同）一百五十萬元整，當時自訴人與被告甲
    ○○共同至銀行簽名蓋章，由自訴人擔任擔保人，並留有印鑑在案。嗣因銀行規
    定屆滿一年付息未還本金，必須更換借據，但自訴人於八十八年五月十八日已向
    被告表明不願繼續擔保該債務，請其另覓保證人，故未再至銀行蓋章對保，被告
    竟膽大妄為，擅刻自訴人印章並冒簽自訴人署名，逕行更換一百五十萬元借據，
    顯有偽造文書罪嫌云云。
二、按犯罪事實應依證據認定之，無證據不得推定其犯罪事實；又不能證明被告犯罪
    者，應諭知無罪之判決，刑事訴訟法第一百五十四條、第三百零一條第一項分別
    定有明文。自訴人認被告涉犯前揭罪行，無非係以：自訴人拒絕繼續擔任貸款保
    證人，被告偽刻印章至銀行蓋章換約等情，資為論據。惟訊據被告甲○○堅詞否
    認有何偽造文書犯行，辯稱：伊徵得自訴人同意，並由自訴人拿章給伊至銀行辦
    理，而且依銀行契約書規定銀行係認章不認人，伊以被告印鑑章換約完全符合規
    定，並無不當之處等語。經查：
（一）本院向華銀西門分行調借被告於八十七年四月十六日貸款，並由自訴人擔任連
      帶保證人之授信約定書二份，該授信約定書第十四條均規定：「為便於嗣後立
      約人與貴行一切受（授）信往來（含立約人之保證行為），立約人同意，除另
      有約定外，憑後列留存印鑑式樣蓋（簽）於受（授）信契據，即生效力（本條
      為個別商議條款）」。自訴人於本院訊問時亦陳稱：銀行係採行認章不認人方
      式來認定保證責任沒錯等語（見本院九十年十月三十日訊問筆錄）。足見，自
      訴人關於前開授信契約書之所列各項債務（含本案爭執之保證債務）責任，悉
      以其留存於華銀西門分行之印鑑章為憑。
（二）本院再向華銀西門分行調閱被告於八十八年五月十八日以自訴人及案外人謝式
      恩為連帶保證人方式，向華銀西門分行借款一百五十萬元借據及自訴人留存之
      印鑑卡及授信約定書原本，連同自訴人自行提出之印章一枚，併送請法務部調
      查局鑑定結果：「一百五十萬元借據『乙○○』印文編為甲類鑑定資料，華銀
      印鑑卡『乙○○』印文編為乙類鑑定資料，華銀授信約定書『乙○○』印文編
      為丙類鑑定資料，乙○○印章實物一枚編為丁類鑑定資料，以重疊及特徵比對
      方式鑑定，甲類印文與乙、丙、丁類印文相符」，此有該局九十一年一月三十
      日調科貳字第０九一０００三二０八０號鑑定通知書一份在卷可稽。可見，前
      開華銀西門分行八十八年五月十八日一百五十萬元借據上之印文，係由自訴人
      留存於該銀行之原始印鑑章所蓋印無訛。再者，華銀西門分行業依前開貸款債
      務對被告及自訴人等人提起清償借款訴訟，自訴人雖否認該一百五十萬元借據
      上之簽章真正，惟經本院民事庭比對發現兩者印文相同，駁回自訴人前開抗辯
      等情，業經調閱本院八十九年度重訴字第一九五五號民事案卷查核屬實，並影
      印附卷可參。況且，該枚印章既然始終均由自訴人保管，倘未經自訴人同意，
      被告毫無可能取得該枚印章至銀行辦理一百五十萬元貸款，故自訴人指陳：伊
      並未交付印章供被告使用，該一百五十萬元借據上印文是被告偽造云云，顯非
      實情，不足採信。自訴人既交付印鑑章供被告依前開授信約定書第十四條規定
      辦理一百五十萬元貸款，則被告在該借據簽署自訴人姓名，自包括在自訴人授
      權之列，顯與未經自訴人授權擅自偽造自訴人名義簽署該紙借據不同，是被告
      辯稱：伊經自訴人授權取得印鑑章至銀行辦理一百五十萬元貸款等語，尚非無
      據，堪予採信。
三、綜上各節，本件自訴人所指之證據尚不足以證明被告有自訴人所指之犯罪事實；
    此外，復查無其他具體事證足資證明被告涉有自訴意旨所指之偽造文書罪嫌，應
    認無法證明被告犯罪，揆諸首揭法文意旨，應為無罪之諭知。
四、被告經合法傳喚，無正當理由而不到庭，惟本院認為應諭知無罪之案件，爰依刑
    事訴訟法第三百零六條規定，不待其陳述逕行判決。
據上論斷，應依刑事訴訟法第三百四十三條、第三百零六條、第三百零一條第一項，
判決如主文。
中      華      民      國    九十一    年      三      月     十五     日
                              臺灣臺北地方法院刑事第一庭
                                  法    官    傅  中  樂
右正本證明與原本無異。
如不服本判決，應於判決送達後十日內，向本院提出上訴狀。
                                  書 記 官    林  明  龍
中      華      民      國    九十一    年      三      月     十八     日
